【裁判字號】    97,簡上,1
【裁判日期】    970213
【裁判案由】    家暴傷害
【裁判全文】
臺灣桃園地方法院刑事判決               97年度簡上字第1號
上  訴  人
即  被  告  乙○○
上列上訴人因家暴傷害案件，不服本院96年度壢簡字第2357號中
華民國96年11月30日第一審判決（聲請簡易判決處刑案號：96年
度偵字第21260 號），提起上訴，本院管轄之第二審合議庭判決
如下：
    主  文
上訴駁回。
緩刑貳年。
    事  實
一、乙○○係甲○○○之子，2人間具有家庭暴力防治法第3條第
    3 款所定之家庭成員關係。乙○○於民國96年7 月7 日晚上
    8 時許，在其母甲○○○位在桃園縣中壢市○○里○○○街
    122 巷26號住處，因故與甲○○○發生口角，竟基於傷害之
    犯意，以電視遙控器及飲料罐丟擲甲○○○，致甲○○○受
    有頭部外傷並額頭血腫之傷害。
二、案經甲○○○訴由桃園縣政府警察局中壢分局報請臺灣桃園
    地方法院檢察署檢察官偵查後聲請簡易判決處刑。
    理  由
壹、程序部分：
一、按被告以外之人於審判外之言詞或書面陳述，除法律有規定
    者外，不得作為證據，刑事訴訟法第159 條第1 項固定有明
    文。然被告以外之人於偵查中向檢察官所為之陳述，除顯有
    不可信之情況外，得為證據；被告以外之人於審判外之陳述
    ，雖不符同法第159 條之1 至之4 之規定，而經當事人於審
    判程序同意作為證據，法院審酌該言詞陳述或書面陳述作成
    時之情況，認為適當者，亦得為證據；又當事人、代理人或
    辯護人於法院調查證據時，知有第159 條第1 項不得為證據
    之情形，而未於言詞辯論終結前聲明異議者，視為有前項之
    同意，同法第159 條之1 第2 項、第159 條之5 亦分別定有
    明文。又刑事訴訟法第159 條之5 的立法意旨在於傳聞證據
    未經當事人之反對詰問予以核實，原則上先予排除。惟若當
    事人已放棄反對詰問權，於審判程序中表明同意該等傳聞證
    據可作為證據；或於言詞辯論終結前未聲明異議，基於尊重
    當事人對傳聞證據之處分權，及證據資料愈豐富，愈有助於
    真實發見之理念，上開傳聞證據亦均得資為證據。經查：
(一)關於證人甲○○○於警詢中所為陳述，被告於本院行準備程
    序及審理中已表示對上開證據之證據能力不爭執，且經本院
    於最後審理期日就上開警詢筆錄逐一提示並告以要旨，被告
    就此部分證據之證據能力亦均未聲明異議，本院審酌證人甲
    ○○○之證詞對認定犯罪事實之存否有其必要性，且上開言
    詞陳述作成時之情況，並無違法取供情形或其他程式上之瑕
    疵，引用其警詢中之陳述作為證據應屬適當認為以之為證據
    尚屬適當，依刑事訴訟法第159 條之5 之規定，即具證據能
    力。
(二)關於證人卓遵梅於偵查中之陳述，係經檢察官諭知證人有具
    結之義務及偽證之處罰並命朗讀結文具結擔保其證言之真實
    性後，以證人身份，於檢察官面前完整、連續陳述其親身經
    歷，且查無證據顯示係遭受強暴、脅迫、詐欺、利誘等外力
    干擾情形，或在影響其心理狀況致妨礙其自由陳述等顯不可
    信之情況，而被告復未能提出上開證人在偵查中所述有何其
    他顯不可信之情況，引用上開證人於檢察官面前所為陳述作
    為證據應屬適當，依刑事訴訟法第159 條之1 第2 項之規定
    ，亦具證據能力。
二、另就壢新醫院診斷證明書1 紙，屬本案臨訟所製作文書，具
    有個案性質，亦非屬刑事訟訴法第159 條之4 特信性之文書
    ，故應為被告以外之人於審判外之書面陳述而屬傳聞證據，
    然被告就前開審判外之陳述於本件準備程序中業已表示同意
    作為本案證據使用，依諸上開規定，自得引為證據。
貳、實體部分：
一、上開犯罪事實，業據被告乙○○於本院準備程序及審理中坦
    承不諱，核與被害人甲○○○於警詢及偵查中之指訴情形相
    符，並有證人卓遵梅於偵查中證述明確，且有壢新醫院診斷
    證明書1 紙附卷可佐，足認被告自白與事實相符，本件事證
    明確，被告犯行已堪認定，應依法論科。
二、按家庭暴力者，謂家庭成員間實施身體或精神上不法侵害之
    行為；又家庭暴力罪者，謂家庭成員間故意實施家庭暴力行
    為而成立其他法律所規定之犯罪，家庭暴力防治法第2 條第
    1 項、第2 項著有明文。查告訴人為被告之母，業據告訴人
    與被告陳述在卷，並有戶口名簿影本1 件附卷可參，是告訴
    人為被告之母，2 人屬家庭暴力防治法第3 條第3 款所定直
    系血親之家庭成員。核被告所為，係犯刑法第277 條第1 項
    之普通傷害罪。又被告上開傷害犯行亦屬家庭暴力防治法第
    2 條第2 項之家庭暴力罪，惟因家庭暴力防治法之前揭條文
    並無罰則規定，是以此部分傷害犯行僅依刑法普通傷害罪之
    規定予以論罪科刑，附此敘明。又被告傷害直系血親尊親屬
    ，應依刑法第280 條加重其刑。原審基此認定，援引刑法第
    277 條第1 項、第280 條、第41條第1 項前段，刑法施行法
    第1 條之1 第1 項、第2 項等規定，並審酌被告為告訴人甲
    ○○○之子，原應感念告訴人甲○○○茹苦含莘撫養之恩，
    克盡人倫孝道，詎僅因與告訴人甲○○○口角爭執未如其意
    ，竟憤而持電視遙控器及飲料罐丟擲告訴人甲○○○，致告
    訴人甲○○○受有頭部外傷併額頭血腫，人倫盡失，孝心全
    無，原應處以重刑，惟斟酌被告犯罪動機、目的、手段，告
    訴人甲○○○所受傷情係屬額部表層擦挫傷，尚非重大等一
    切情狀，逕以簡易判決判處被告拘役40日，如易科罰金，以
    新臺幣1 千元折算1 日，原審認事用法，均無違誤，量刑亦
    屬妥適，上訴人提起上訴，顯無理由，自應予駁回。末查上
    訴人前均未曾因故意犯罪受有期徒刑以上刑之宣告，此有臺
    灣高等法院被告前案紀錄表在卷可參，其因一時失慮，致罹
    刑典，堪認其經此次科刑教訓後，應知所警惕，信無再犯之
    虞，且告訴人於本院準備程序中表示願意原諒被告，此有97
    年1 月17日之準備程序筆錄可參，是本院認為前開對其宣告
    之刑，以暫不執行為適當，爰依修正後刑法第74條第1 項第
    1 款之規定，併予宣告緩刑2 年，以啟自新。
據上論斷，應依刑事訴訟法第455 條之1 第1 項、第3 項、第36
8 條、第373 條，修正後刑法第74條第1 項第1 款，判決如主文
。
本案經檢察官翁偉玲到庭執行職務。
中    華    民    國    97    年    2     月    13    日
                  刑事第七庭審判長法  官  蕭世昌
                                  法  官  劉為丕
                                  法  官  連雅婷
以上正本證明與原本無異。
本件不得上訴。
                                  書記官  張尹嫚
中    華    民    國    97    年    2     月    13    日


司法院資訊處製作；財團法人民間司法改革基金會備份。
